臺灣彰化地方法院刑事判決　　　　　　　 96年度訴字第189號
公　訴　人　臺灣彰化地方法院檢察署檢察官
被　　　告　甲○○
上列被告因毒品危害防制條例案件，經檢察官提起公訴（九十六
年度毒偵字第二二二號），本院判決如下：
    主  文
甲○○施用第一級毒品，累犯，處有期徒刑捌月；又施用第二級
毒品，累犯，處有期徒刑肆月。應執行有期徒刑拾月。
    犯罪事實
一、甲○○前曾於民國九十四年六月二十七日，因違反毒品危害
    防制條例案件，經本院以九十四年度訴字第七二一號判決判
    處有期徒刑七月確定，經送監執行於九十五年二月二十一日
    因縮刑期滿而執行完畢，並於翌日即九十五年二月二十二日
    出監；前復曾因施用毒品案件，經本院以九十一年度毒聲字
    第一三五０號裁定送觀察、勒戒後，經評定認無繼續施用毒
    品之傾向，並於九十一年七月十七日執行完畢釋放，且經臺
    灣彰化地方法院檢察署檢察官於九十一年七月十七日，以九
    十一年度毒偵字第八七五、一一八０號為不起訴之處分。詎
    仍不知警惕，復於觀察、勒戒執行完畢釋放後五年內，另基
    於施用第一級毒品海洛因之犯意，於九十五年十一月二十七
    日上午十時許，在彰化縣田尾鄉○里村○○○道路旁，以將
    少許第一級毒品海洛因置於注射針筒內，並羼水稀釋後以注
    射右手臂血管之方式，施用第一級毒品海洛因一次。另又基
    於施用第二級毒品甲基安非他命之犯意，於九十五年十一月
    二十五日下午一時許，在彰化縣埤頭鄉○○路旁，以將少許
    之第二級毒品甲基安非他命置於玻璃燈泡內，再利用火烤使
    其產生煙霧而吸其煙霧之方式，施用第二級毒品甲基安非他
    命一次。嗣於九十五年十一月二十七日中午十二時十分許，
    經警持本院所核發之搜索票至其彰化縣田尾鄉仁里村和平巷
　　二十八號住處執行搜索，並經採集其尿液送驗，其結果確呈
　　現嗎啡及甲基安非他命陽性反應。
二、案經彰化縣警察局北斗分局報請臺灣彰化地方法院檢察署檢
    察官偵查起訴。
    理  由
一、上揭施用第一級毒品海洛因一次及施用第二級毒品甲基安非
    他命一次之犯罪事實，業據被告甲○○於本院審理時均坦承
    不諱，而被告於九十五年十一月二十七日經警帶回後所採集
    之尿液經送檢驗，其結果確呈現嗎啡及甲基安非他命陽性反
    應，有彰化縣警察局北斗分局委託檢驗尿液代號與真實姓名
    對照認證單一紙及詮昕科技股份有限公司所出具之濫用藥物
    尿液檢驗報告一紙附卷可稽，則被告就其施用第一級毒品海
    洛因一次及施用第二級毒品甲基安非他命一次之自白核與事
    實相符，均堪採信。又被告曾因施用毒品案件，經本院以九
    十一年度毒聲字第一三五０號裁定送觀察、勒戒後，經評定
    認無繼續施用毒品之傾向，並於九十一年七月十七日執行完
    畢釋放，且經臺灣彰化地方法院檢察署檢察官於九十一年七
    月十七日，以九十一年度毒偵字第八七五、一一八０號為不
    起訴之處分，故被告於觀察、勒戒執行完畢釋放後五年內再
    為施用第一、二級毒品之犯行，本件事證明確，被告施用第
    一級毒品海洛因及第二級毒品甲基安非他命之犯行均洵堪認
    定。
二、按海洛因、甲基安非他命係毒品危害防制條例所定之第一級
    毒品、第二級毒品，不得非法施用。是被告甲○○所為，核
    分別係犯毒品危害防制條例第十條第一項之施用第一級毒品
    罪、同條第二項之施用第二級毒品罪。查被告為供施用第一
    級毒品海洛因、第二級毒品甲基安非他命，而持有各該級毒
    品之低度行為，應各為施用之高度行為所吸收，均不另論罪
    。次查被告所犯上開二罪，係犯意各別、行為互殊，應予分
    論併罰。末查被告前曾於九十四年六月二十七日，因違反毒
    品危害防制條例案件，經本院以九十四年度訴字第七二一號
    判決判處有期徒刑七月確定，經送監執行於九十五年二月二
    十一日因縮刑期滿而執行完畢，並於翌日即九十五年二月二
    十二日出監，有臺灣高等法院被告前案紀錄表、在監在押全
    國紀錄表及臺灣彰化地方法院檢察署刑案資料查註紀錄表各
    一份在卷可稽，其於受有期徒刑執行完畢後，五年以內故意
    再犯本件有期徒刑以上之二罪，為累犯，均應依刑法第四十
    七條第一項之規定加重其刑。爰審酌被告曾因施用毒品經送
    觀察、勒戒，而仍未知警惕又再犯本案之罪，足見其雖經觀
    察、勒戒之治療程序，仍未徹底袪除施用毒品遠離毒害，顯
    未能善體國家設置觀察、勒戒機構，協助毒品施用者戒除毒
    害之良法美意，惟念及施用毒品本質上係戕害自身健康之行
    為，尚未嚴重破壞社會秩序或侵害他人權益，及其施用第一
    、二級毒品海洛因、甲基安非他命之次數各為一次，犯罪之
    動機、目的、所生危害及犯罪後坦承犯行態度尚屬良好等一
    切情狀，分別量處如主文所示之刑，並定其應執行之刑，以
    示懲儆。
三、公訴意旨另謂以：被告甲○○基於施用第一級毒品海洛因之
    包括一罪犯意，自九十五年三、四月間某日起至九十五年十
    一月二十七日上午十時許前之某日、時止，在彰化縣田尾鄉
    ○里村○○道路旁，接連施用第一級毒品海洛因多次，因認
    被告此部分另集合犯有毒品危害防制條例第十條第一項之施
    用第一級毒品罪嫌。按犯罪事實應依證據認定之，無證據不
    得認定犯罪事實；又不能證明被告犯罪者，應諭知無罪之判
    決，刑事訴訟法第一百五十四條第二項、第三百零一條第一
    項分別定有明文。次按事實之認定，應憑證據，所謂證據，
    須適於為被告犯罪事實之證明者，始得採為斷罪資料，如未
    能發現相當證據，或證據不足以證明，自不能以推測或擬制
    之方法以為裁判基礎；又認定不利於被告之事實，須依積極
    證據，苟積極證據不足為不利於被告事實之認定時，即應為
    有利於被告之認定，更不必有何有利之證據，最高法院五十
    三年臺上字第二七五０號、三十年上字第八一六號、四十年
    臺上字第八六號分別著有判例可資參照。又按被告之自白，
    不得作為有罪判決之唯一證據，仍應調查其他必要之證據，
    以察其是否與事實相符，刑事訴訟法第一百五十六條第二項
    亦定有明文。公訴人認被告此部分另集合犯有毒品危害防制
    條例第十條第一項之施用第一級毒品之罪嫌，無非係以被告
    之唯一自白為其論據。雖經本院質之被告仍坦承有自前案執
    行完畢後二、三個月起就開始施用海洛因之犯行。惟查：我
    國於九十四年二月二日修正公布之刑法，已自九十五年七月
    一日起生效施行，修正後刑法已廢除連續犯之規定，連續數
    行為而犯同一之罪名，均在新法施行前者，新法施行後，應
    依刑法第二條第一項之規定，適用最有利於行為人之法律；
    部分之數行為，發生在新法施行前者，新法施行後，該部分
    適用最有利於行為人之法律，若其中部分之一行為或數行為
    ，發生在新法施行後者，該部分不能論以連續犯（最高法院
    九十五年第八次刑事庭會議決議意旨參照）；又按海洛因屬
    中樞神經抑制劑，使用者固會對其產生生理及心理之依賴性
    ，惟施用者是否因而對海洛因習慣成癮，仍應視施用者之施
    用劑量、施用頻率及個人耐藥性等因素而定。本件被告雖有
    於九十五年十一月二十七日中午十二時十分許，經警持本院
    所核發之搜索票至其彰化縣田尾鄉仁里村和平巷二十八號住
    處執行搜索，並經採集其尿液送驗，而其結果確呈現嗎啡陽
    性反應之情形，然其是否業已施用毒品海洛因成癮或有施用
    毒品海洛因之習慣，於本案卷內並無相關之資料足以佐證，
    是尚難認被告上開經本案判決有罪之於九十五年十一月二十
    七日上午十時許施用第一級毒品海洛因一次之犯行，與被告
    所自白伊另有自九十五年三、四月間某日起至九十五年十一
    月二十七日上午十時許前之某日、時止，施用第一級毒品海
    洛因之犯行間，有何包括一罪之實質上一罪關係；且本案被
    告就前揭其有自九十五年三、四月間某日起至九十五年十一
    月二十七日上午十時許前之某日、時止，施用第一級毒品海
    洛因之供述，除被告之唯一自白外（即為警查獲時，當場亦
    未查扣任何供施用海洛因之工具或毒品），並查無任何其他
    之積極證據足以佐證證明被告此部分唯一之自白係與事實相
    符，從而依前開刑事訴訟法所定之證據法則，是尚難逕單以
    被告之唯一自白，即認定被告確有自九十五年三、四月間某
    日起至九十五年十一月二十七日上午十時許前之某日、時止
    ，多次施用第一級毒品海洛因之犯行。此外，復查無其他積
    極之證據足認被告有何此部分之犯行，惟公訴人認此部分與
    前開被告經判決有罪之施用第一級毒品海洛因一次之犯行間
    ，具有包括一罪之集合犯關係，爰不另為無罪之諭知。
據上論斷，應依刑事訴訟法第二百九十九條第一項前段，毒品危
害防制條例第十條第一項、第二項、第二十三條第二項，刑法第
十一條前段、第四十七條第一項、第五十一條第五款，判決如主
文。
本案經檢察官吳宗達到庭執行職務。
中　　華　　民　　國　九十六　年　　二　  月  二十七　日
                  刑事第五庭  審判長法  官  許旭聖
                                    法  官  吳俊螢
                                    法  官  簡婉倫
以上正本證明與原本無異。
如不服本判決，應於判決送達後十日內，向本院提出上訴狀（須
附繕本），上訴於臺灣高等法院臺中分院。
中　　華　　民　　國　九十六　年　　二　  月  二十七　日
                                    書記官  黃幼華
附錄論罪科刑法條
毒品危害防制條例第十條：
施用第一級毒品者，處六月以上五年以下有期徒刑。
施用第二級毒品者，處三年以下有期徒刑。
